臺灣臺中地方法院刑事判決　　　　　　　94年度交易字第61號
公　訴　人　臺灣臺中地方法院檢察署檢察官
被　　　告　甲○○○
選任辯護人　蕭顯榮律師
上列被告因過失致死案件，經檢察官提起公訴（93年度偵字第
21959號），本院判決如下：
    主    文
甲○○○無罪。
    理　　由
一、公訴意旨以：被告甲○○○於民國（下同）93年7月24日23
    時20分至30分許，駕駛車牌號碼6Q-8468號自小貨車，自某
    市場送貨回來，原應注意停車時，不得停於顯有妨害他車通
    行之處所，且依當時狀況，又無不能注意之情事，竟疏未注
    意及此，而將上開自小貨車停於臺中市○○○路○段79號前
    慢車道上，使王山正於同日23時50分許，於飲酒後（血液中
    酒精濃度210.72mg/dl）騎乘車牌號碼OBQ-971號重機車後載
    陳秋慧，行經該處時因與陳秋慧聊天，未注意車前狀況，追
    撞該自用小貨車正後方放備胎處，致王山正頭部外傷、顱內
    挫傷，經送醫後延至93年7月25日1時20許，不治死亡，因認
    被告涉有刑法第276條第1項之過失致死罪嫌云云。
二、被告未經審判證明有罪確定前，推定其為無罪。犯罪事實應
    依證據認定之，無證據不得認定犯罪事實。又不能證明被告
    犯罪或其行為不罰者，應諭知無罪之判決，刑事訴訟法第15
    4條、第301條第1項，分別定有明文。次按認定不利於被告
    之事實，須依積極證據，苟積極證據不足為不利於被告事實
    之認定時，即應為有利於被告之認定，更不必有何有利之證
    據，亦有最高法院30年上字第816號判例可資參照。且告訴
    人之告訴，係以使被告受刑事訴追為目的，其陳述是否與事
    實相符，仍應調查其他證據以資審認，最高法院52年台上字
    第1300號亦著有判例。又刑法第276條之過失致死罪之構成
    要件，除須行為人具有依刑法第14條所規定之應注意能注意
    而不注意之行為不法外，尚須具備有結果不法之要件，亦即
    須以行為人之行為為結果發生之原因、結果必須具有可避免
    性、結果以及因果歷程必須客觀可預見。因此若行為人雖違
    背注意義務，而發生構成要件之該當結果，但如已幾近確定
    之可能性，可確認行為人縱然符合注意義務之要求，保持客
    觀必要之注意，而構成要件之結果仍會發生，則此結果即係
    客觀不可避免，而無結果不法，行為人即因之不構成過失犯
    。例如行為人在其車道上行駛，然對於被害人突然違反規定
    駕車超速，因而肇事，則行為人對於車禍事故之發生，在客
    觀上已無避免之可能性時，行為人對於結果之發生即無過失
    之可言，此在學說上或謂欠缺違法性關係，或謂係欠缺構成
    要件該當之責任關係，從而行為人對於結果之發生既無過失
    可言，因認其行為已與過失致死罪之構成要件不合。此外，
    當汽車駕駛人應可信賴參與交通行為之對方，將同時為必要
    之注意，相互為遵守交通秩序之適當行為，而無考慮對方將
    會有違反交通規則之不當行為之義務時，其行為對於結果之
    發生在客觀上復無避免可能性，其行為仍應無客觀之可責性
    ，亦不得科以過失之罪責（最高法院88年度台上字第1852號
    判決意旨參照）。
三、訊據被告甲○○○堅決否認有過失致死犯行，辯稱：係被害
    人王山正酒醉駕車，行車不穩，且與後載之陳秋慧聊天，未
    注意車前狀況，才撞上其小貨車後方等語。經查本件被害人
    王山正確實酒醉駕車，其血液中酒精濃度達210.72mg/dl，
    有血液檢驗單一份附卷可佐，於駕駛機車時，亦與後載之陳
    秋慧聊天，亦經陳秋慧供述屬實，顯然被害人王山正係酒醉
    駕車，又疏於注意車前狀況，才造成本件車禍之原因。本件
    車禍經送台灣省台中市區車輛行車事故鑑定委員會鑑定結果
    ，雖認定王山正酒精濃度過量駕駛重機車未注意車前狀況追
    撞前方停置之車輛為肇事主因，張德潭所有自小貨車（即被
    告甲○○○所駕駛）停車時未緊靠道路右側致妨礙車輛通行
    為肇事次因，有該委員會94.4.12.中市行字第0945400829號
    函一份附卷可佐，惟經送台灣省車輛行車事故鑑定覆議鑑定
    委員會覆議結果，認定王山正夜晚酒精濃度過量駕駛重機車
    ，疏未注意車前狀況自後撞擊前方停放車輛，為肇事原因，
    張德潭（自小貨車車主）無肇事因素，有該委員會94.6.28.
    府覆議字第0940100398號函一份附卷可佐。經再送私立逢甲
    大學車輛行車事故鑑定研究中心重新鑑定結果，亦認王山正
    夜間酒精濃度過量駕駛重機車，疏未注意車前狀況自後撞擊
    前方停放車輛，為肇事原因，張德潭（車主）無肇事因素，
    有該大學94.10.31.逢建字第0940057304號函及鑑定意見書
    各一份附卷可佐。本院參酌被告王山正酒醉駕車及未注意車
    前狀況、現場圖、撞擊點等情況研析，應以台灣省行車事故
    覆議鑑定委員會及私立逢甲大學車輛行車事故鑑定研究中心
    之鑑定意見較為可採，因認被告甲○○○無肇事責任，益證
    被告對於本件肇事難謂有過失之情形，從而被告所辯尚為可
    採。此外，本院復查無他積極證據足資證明被告有公訴人所
    指之犯行，揆諸前揭規定及判例意旨，不能證明被告犯罪，
    自應為其無罪之諭知。
據上論斷，應依刑事訴訟法第301條第1項，判決如主文。
本案經檢察官蔡雯娟到庭執行職務。
中　　華　　民　　國　　94　　年　　12　　月　　6 　　日
                  交通法庭審判長法  官  許金樹
                  　　　　　　　法　官　高文崇
                  　　　　　　　法　官　郭德進
上正本證明與原本無異。
如不服本判決，應於送達後十日內向本院提出上訴狀（須附繕本
），上訴於台灣高等法院台中分院。
中　　華　　民　　國　　94　　年　　12　　月　　8 　　日
                                書記官  陳惠玲
                                　　　　　　　　　　　 A
